【裁判字號】    97,易,1824
【裁判日期】    980304
【裁判案由】    違反毒品危害防制條例
【裁判全文】
臺灣臺南地方法院刑事判決              97年度易字第1824號
公  訴  人  臺灣臺南地方法院檢察署檢察官
被      告  乙○○
                    住臺南市.
                    現於臺灣臺南看守所羈押中
上列被告因毒品危害防制條例案件，經檢察官提起公訴（97年度
營毒偵字第454號），被告就被訴事實為有罪之陳述，經本院裁定
以簡式審判程序審理，判決如下：
    主  文
乙○○持有第一級毒品，累犯，處有期徒刑陸月，扣案之第一級
毒品海洛因（檢驗後淨重柒點捌貳公克）沒收銷燬；又施用第二
級毒品，累犯，處有期徒刑肆月。應執行有期徒刑玖月，扣案之
第一級毒品海洛因（檢驗後淨重柒點捌貳公克）沒收銷燬。
    事  實
一、乙○○前因施用第二級毒品及持有第一級毒品，經本院於96
    年3月19日以95年度易字第1117號分別判處有期徒刑8月、4
    月確定，再因竊盜及施用第二級毒品安非他命案件，經本院
    於96年4月25日以95年度易字第1614號分別判處有期徒刑4月
    、8月確定，上述4罪經本院以96年度聲減字第1427號依法減
    刑後定應執行刑為有期徒刑11月，嗣於96年12月15日縮短刑
    期執行完畢。
二、乙○○前因施用第二級毒品安非他命案件，經本院以87年度
    易緝字第165 號裁定號送觀察、勒戒後，認無繼續施用毒品
    之傾向，由本院以87年度易緝字第165 號判處免刑確定；又
    因施用第二級毒品案件，經本院以88年度毒聲字第2407號裁
    定送觀察、勒戒結果，認無繼續施用毒品傾向，由臺灣臺南
    地方法院檢察署檢察官以88年度毒偵字第21號、88年度偵字
    第7622號為不起訴處分確定；復因施用第二級毒品安非他命
    案件，經本院以88年度毒聲字第3798號裁定送強制戒治，並
    於90年3月28日執行完畢。
三、乙○○猶未戒除施用毒品惡習，明知海洛因係毒品危害防制
    條例第2條第2項第1 款所稱之第一級毒品，不得持有，竟基
    於上開故意，持有第一級毒品海洛因1小包（含袋重約8.3公
    克，檢驗後淨重7.82公克），並另行起意，基於施用第二級
    甲基毒品安非他命之犯意，於97年9月9日凌晨1 時30分許回
    溯前96小時內某時許，在臺南市○區○○路217 巷11號住處
    施用第二級毒品甲基安非他命1次。嗣於97年9月9日凌晨1時
    15分許，乙○○搭乘曾惠忠（所涉偽造文書及違反毒品危害
    防制條例案件另分案偵辦）所駕駛車牌號碼1711－MM號自小
    客車行經國道一號高速公路北向280.7公里處時，因行車不
    穩為警攔檢盤查，並在黃炯明使用之手提包內扣得第一級毒
    品海洛因1小包（含袋重約8.3公克，檢驗後淨重7.82公克）
    ，另經黃炯明同意採集其尿液送驗後，呈甲基安非他命陽性
    反應，而查獲上情。
四、案經內政部警政署國道公路警察局第四警察隊報告臺灣臺南
    地方法院檢察署檢察官偵查起訴。
    理  由
壹、程序事項：
  一訊之被告乙○○對於起訴之犯罪事實均坦承不諱，並當庭表
    示認罪，而經本院裁定以簡式審判程序加以審理，則依據刑
    事訴訟法第273條之2、同法第159條第2項之規定，不適用傳
    聞法則有關限制證據能力之相關規定，合先敘明。
  二按觀察、勒戒或強制戒治執行完畢後，5 年內再犯毒品危害
    防制條例第10條之罪者，檢察官應依法追訴，同條例第23條
    第2項定有明文。查被告於88年2月13日觀察勒戒執行完畢後
    ，又於88年間因違反毒品危害防制條例案件，經本院以88年
    度毒聲字第2407號裁定送觀察勒戒後，認無繼續施用毒品傾
    向，由臺灣臺南地方法院檢察署檢察官以88年度毒偵字第21
    號、88年度偵字第7622號為不起訴處分確定，原觀察、勒戒
    顯未收效，有臺灣高等法院被告前案紀錄表1份附卷可稽。
    再按，被告於5 年內曾經再犯，縱其三犯本案施用毒品之時
    間，在初犯受觀察勒戒執行完畢釋放5 年以後，仍與「五年
    後再犯」之情形有別，且因已於「5 年內再犯」，顯見其再
    犯率甚高，原實施觀察、勒戒，已無法收其實效，即應由檢
    察官逕行依法追訴（最高法院97年度第5 次刑事庭決議參照
    ）。是被告前受觀察勒戒執行完畢之日距為本件犯行時雖相
    隔5 年以上，然揆諸前揭說明，被告於上開受觀察勒戒執行
    完畢後5 年內，仍因有施用毒品案件，經法院裁定施以觀察
    勒戒，即屬於「5 年內再犯」，顯見被告之再犯率甚高，原
    實施觀察勒戒，已無法收其實效，而無5 年戒斷期之存在，
    本件施用毒品犯行自無再經觀察勒戒、強制戒治之必要，被
    告再犯毒品危害防制條例之罪，即應依法追訴、審理。
貳、實體事項：
    訊據上揭犯罪事實業據被告乙○○於本院審理時供承不諱，
    且被告為警查獲之際，所扣得之白色塊狀1包（含袋重約8.3
    公克，檢驗後淨重7.82公克），確為第一級毒品海洛因等情
    ，據法務部調查局濫用藥物實驗室鑑定屬實，有該單位97年
    9 月23日調科壹字第09723038030號鑑定書1份在卷，而被告
    為警查獲並經警採尿送驗後，其尿液亦呈現第二級毒品甲基
    安非他命之陽性反應等情，有正修科技大學超微量研究科技
    中心97年9月25日檢驗報告1份可稽。綜此，被告於本院審理
    時之自白核與事實相符，應堪採信。被告持有第一級毒品海
    洛因及施用第二級毒品甲基安非他命之犯行均已臻明確，堪
    以認定，應依法論科。
參、論罪科刑：
  一核被告所為係犯毒品危害防制條例第11條第1 項持有第一級
    毒品罪及同法第10條第2 項之施用第二級毒品罪。被告持有
    第二級毒品甲基安非他命之低度行為，應為施用第二級毒品
    甲基安非他命之高度行為所吸收，不另論罪。又被告所犯前
    開二罪，犯意各別，行為互異，應予分論併罰。
  二再查，被告有如犯罪事實欄一之前科紀錄，此有臺灣高等法
    院被告前案紀錄表1 份在卷可參，是被告於受有期徒刑執行
    完畢後，5 年內故意再分別犯本件有期徒刑以上之罪，依刑
    法第47條第1項規定，均為累犯，各應依法加重其刑。
  三茲審酌被告持有毒品之數量，而其前曾因施用毒品經送觀察
    勒戒、強制戒治處分執行完畢後，猶仍不思戒絕毒癮、革除
    惡習，顯未能深切悔改並記取教訓，惟念及被告施用毒品之
    犯行，在本質上乃屬自我戕害身心健康之行為，以及被告犯
    後尚知坦承犯行，態度良好等一切情狀，爰分別量處如主文
    所示之刑，並定其應執行之刑，以資懲戒。
  四沒收：
    按查獲之海洛因係第一級毒品，不問屬於犯人與否，均應沒
    收銷燬之，此毒品危害防制條例第2條第2項第1款、第18 條
    第1 項前段分別定有明文。查本件扣案之第一級毒品海洛因
    1包（檢驗後淨重7.82 公克），經送法務部調查局濫用藥物
    實驗室以化學呈色法及氣相層析質譜儀分析法檢驗，檢驗結
    果呈現海洛因反應，業如上述，故本件扣案之第一級毒品海
    洛因1 包（檢驗後淨重7.82公克），應於被告所犯持有第一
    級毒品罪名項下，依前揭之規定宣告沒收併銷燬之。
據上論斷，應依刑事訴訟法第273條之1第1項、第299條第1 項前
段，毒品危害防制條例第10條第2項、第11條第1 項、第18條第1
項前段，刑法第11條前段、第47條第1項、第51條第5款，判決如
主文。
本案經檢察官甲○○到庭執行職務。
中    華    民    國    98    年    3    月    4    日
                  刑事第二庭    法  官  蘇義洲
以上正本證明與原本無異。
如不服本判決，應於本判決送達後10日內，向本院提出上訴書狀
，並應敘述具體理由。如未敘述上訴理由者，應於上訴期間屆滿
後20日內向本院補提理由書狀（均須按他造當事人之人數附繕本
）「切勿逕送上級法院」。
                                書記官  張宜柔
中    華    民    國    98    年    3    月    4    日
附錄法條
毒品危害防制條例第10條
施用第一級毒品者，處 6 月以上 5 年以下有期徒刑。
施用第二級毒品者，處 3 年以下有期徒刑。
毒品危害防制條例第11條第1項
持有第一級毒品者，處3年以下有期徒刑、拘役或新臺幣5萬元以
下罰金。


司法院資訊處製作；財團法人民間司法改革基金會備份。
